【裁判字號】    97,交聲,466
【裁判日期】    970310
【裁判案由】    聲明異議
【裁判全文】
臺灣臺中地方法院交通事件裁定         97年度交聲字第466號
原處分機關  交通部公路總局臺中區監理所豐原監理站
異  議  人  甲○○
即受處分人
上列異議人即受處分人因違反道路交通管理處罰條例案件，對於
交通部公路總局臺中區監理所豐原監理站民國九十七年一月二十
四日所為之裁決（豐監稽違字第裁六三─ＨＢ0000000號
違反道路交通管理事件裁決書）聲明異議，本院裁定如下：
    主    文
異議駁回。
    理    由
一、原處分機關略以：異議人即受處分人甲○○（以下稱受處分
    人）於民國（下同）九十六年十二月二十九日中午十二時五
    十五分許，駕駛車牌號碼A9-1198號自用小客車途經臺中縣
    東勢鎮○○路與勢林街口處，因「紅燈（左轉）號誌正常，
    由東勢往豐原行駛」之違規，經臺中縣警察局東勢分局東勢
    派出所員警依違反道路交通管理處罰條例第五十三條第一項
    當場舉發並製作中縣警交字第ＨＢ0000000號舉發違
    反道路交通管理事件通知單，經受處分人於九十六年十二月
    三十一日提出申訴，業由舉發單位於九十七年一月十一日以
    中縣東警交字第0970020150號函覆查明違規屬實，嗣經原處
    分機關於九十七年一月二十四日以豐監稽違字第裁六三─Ｈ
    Ｂ0000000號裁決書，以「駕車行經有燈光號誌管制
    之交岔路口闖紅燈」之違規事實，裁處受處分人違反道路交
    通管理處罰條例第五十三條第一項、第六十三條第一項第三
    款，裁處罰鍰新臺幣（下同）二千七百元並記違規點數三點
    ，逾期則依裁決書處罰主文規定裁處，於法並無不合等語。
二、受處分人則以：伊沒有闖紅燈，伊是從豐勢路與勢林街口左
    轉豐勢路；且攔車舉發地點距違規地點約有五百公尺之遙，
    並非當場舉發；又僅憑一名員警之目視即斷定違規，未見任
    何本人違規事證，而依據行政法院三十九年度判字第二號判
    例：行政官署對於人民有所處罰，必須確實證明其違法之事
    實。倘不能確實證明違法事實之存在，其處罰即不能認為合
    法，因認原處分機關上開裁決顯有違誤，為此聲明異議云云
    。
三、按汽車駕駛人，行經有燈光號誌管制之交岔路口闖紅燈者，
    處一千八百元以上五千四百元以下罰鍰，並記違規點數三點
    ，道路交通管理處罰條例第五十三條第一項、第六十三條第
    一項第三款分別定有明文。
四、經查本件受處分人於上開時間，駕駛上開自用小客車，途經
    臺中縣東勢鎮○○路與勢林街口處，因「紅燈（左轉）號誌
    正常，由東勢往豐原行駛」之違規，經臺中縣警察局東勢分
    局東勢派出所員警以中縣警交字第ＨＢ0000000號舉
    發違反道路交通管理事件通知單予以舉發，受處分人於期限
    內到案申訴，經原處分機關向原舉發機關函查，原舉發機關
    即臺中縣警察局東勢分局函覆稱：「依道路交通管理處罰條
    例規定，警方取締闖紅燈除以科學器材舉發外，亦可直接目
    擊駕駛人闖紅燈之具體違規事實而舉發」，原處分機關遂於
    九十七年一月二十四日以豐監稽違字第裁六三─ＨＢ000
    0000號裁決書，以「駕車行經有燈光號誌管制之交岔路
    口闖紅燈」之違規事實，裁處受處分人違反道路交通管理處
    罰條例第五十三條第一項、第六十三條第一項第三款，裁處
    罰鍰新臺幣（下同）二千七百元並記違規點數三點，逾期則
    依裁決書處罰主文規定裁處等情，此有臺中縣警察局東勢分
    局東勢派出所九十六年十二月二十九日中縣警交字第ＨＢ0
    000000號舉發違反道路交通管理事件通知單、臺中縣
    警察局東勢分局九十七年一月十一日以中縣東警交字第0970
    020150號函、交通部公路總局臺中區監理所豐原監理站豐監
    稽違字第裁六三─ＨＢ0000000號違反道路交通管理
    事件裁決書影本各一紙附卷可稽。且依證人即當場查獲舉發
    本件違規之臺中縣警察局東勢分局東勢派出所員警乙○○（
    現於臺中縣警察局大甲分局）到庭具結證稱：伊當時是騎乘
    警用摩托車去戶口查察，只有伊一人，伊剛好停等紅燈，當
    時人多，停比較後面，受處分人駕駛自小客車就直接闖紅燈
    左轉，伊看到後，就馬上左轉從後追趕，後來在加油站附近
    把受處分人的車子攔下來，受處分人不承認闖紅燈，但伊還
    是將受處分人開單，伊確定受處分人確實有闖紅燈左轉等語
    ，且衡以警察為維持交通秩序，依法執行取締違規職務，立
    場應是客觀公正，而證人即查獲警員乙○○與受處分人素不
    相識，亦無宿怨，當無故為誣攀之理。受處分人雖辯稱警方
    未附採證照片，惟違反道路交通管理處罰條例案件之審理，
    除重在發見實體真實並保障行為人權益，亦在維護交通秩序
    ，確保交通安全，而交通違規案件，對行為人違規事實之舉
    證，雖應由為裁罰行為之行政機關負舉證責任，然而交通違
    規案件有其動態與特性，從而關於證明違規事實證據之證明
    力，應視具體案件認定，考量到交通案件之特性及行政資源
    之有限性，主管機關對於所有違規之案件，並無法皆以拍照
    或其他方式予以舉證。因此，於特定具體案件中，基於交通
    秩序維護及行政效率之考量，在拍照或其他方式之搜證現實
    上並無法行使之情況下，僅以執勤警員之舉發或證詞，尚難
    逕認其證明力當然不足。且就闖紅燈而言，單憑執勤者之目
    擊即可確定，並非每件違規行為均須以照像舉發，始可認定
    之。而本件異議人闖紅燈之行為，既經證人即當場查獲舉發
    本件違規之員警乙○○以目擊證人身分到庭具結作證，並表
    示受處分人確有闖紅燈之事實，自非不得為受處分人上開違
    規事實之認定。是受處分人於上開時地確有「紅燈（左轉）
    號誌正常，由東勢往豐原行駛」之違規事實，堪以認定。從
    而原處分機關以受處分人「駕車行經有燈光號誌管制之交岔
    路口闖紅燈」之違規事實，依違反道路交通管理處罰條例第
    五十三條第一項、第六十三條第一項第三款規定，裁處罰鍰
    二千七百元並記違規點數三點，逾期則依裁決書處罰主文規
    定裁處，核無違誤，本件受處分人之聲明異議為無理由，應
    予駁回。
五、據上論斷，應依道路交通管理處罰條例第八十七條第二項、
    道路交通案件處理辦法第十九條規定，裁定如主文。
中    華    民    國    97    年    3     月    10    日
                  刑事第一庭    法  官  朱光國
上正本證明與原本無異。
如不服本裁定，應於送達後五日內，向本院提出抗告狀。
                                書記官  張孝妃
中    華    民    國    97    年    3     月    10    日


司法院資訊處製作；財團法人民間司法改革基金會備份。
